【裁判字號】    89,交上訴,141
【裁判日期】    890612
【裁判案由】    過失致死
【裁判全文】
臺灣高等法院刑事判決                  八十九年度交上訴字第一四一號
    上  訴  人
    即  被  告  甲  ○
    選任辯護人  陳正旻
右上訴人因業務過失致死案件，不服臺灣台北地方法院八十八年度交訴字第二二號，
中華民國八十九年六月十二日第一審判決（起訴案號：臺灣台北地方法院檢察署八十
八年度偵字第七五七六號），提起上訴，本院判決如左：
    主      文
原判決撤銷。
甲○從事業務之人，因業務上之過失致人於死，處有期徒刑陸月。
    事      實
一、甲○係光華巴士股份有限公司（以下稱光華巴士）所僱用之大客車司機，以駕駛
    大客車載運乘客為業，為從事駕駛業務之人。民國八十八年三月二十五日上午十
    時二十分許，甲○駕駛牌號ＡＥ－一八五號大客車（第三一一路公車）沿台北市
    ○○路公車專用逆向道由西往東方向行駛，途經台北市○○路○段與復興南路口
    ，本應注意（一）汽車行近行人穿越道前，應減速慢行，遇有行人穿越時，無論
    有無交通警察指揮或號誌指示，均應暫停讓行人先行通過，（二）汽車行車速度
    ，在市區道路，時速不得超過四０公里；而依當時情形，又無任何不能注意之情
    事，適有行人黃玉鳳由北向南，由行人穿越道穿越仁愛路，甲○竟疏未注意及此
    ，猶以時速四十八公里左右之速度超速並搶越紅燈號誌，遂撞及黃玉鳳倒地，雖
    經送醫急救，惟乃延至八十八年三月二十五日下午一時三十分許，因該車禍頭部
    外傷出血及氣胸不治死亡。甲○於肇事後，於台北市政府警察局交通警察大隊大
    安分隊員警許銘宏前往現場及醫院處理時，在其上開犯行未為任何有偵查犯罪職
    權之公務員知悉前，當場向警員許銘宏自首，承認其為肇事人，嗣並接受裁判。
二、案經被害人黃玉鳳之女乙○○訴由台北市政府警察局大安分局移送台灣台北地方
    法院檢察署檢察官偵查起訴。
    理      由
一、訊據被告甲○坦承於右揭時、地發生車禍，撞擊被害人黃玉鳳致其受有頭部外傷
    出血及氣胸不治死亡之事實，並有道路交通事故調查報告表及本件車禍之現場相
    片附相驗卷可稽。被害人黃玉鳳因本件車禍致頭部外傷出血、氣胸，經送醫後延
    至八十八年三月二十五日下午一時三十分許不治死亡，亦經檢察官督同法醫師相
    驗屬實，製有勘驗筆錄、相驗屍體證明書、驗斷書在卷可稽（前揭相驗卷參照；
    而本件車禍發生之路段，即台北市○○路○段與復與南路口，西往東方向逆向公
    車專用道，案發當時並未設置速限標誌，依道路交通安全規則第九十三條，速限
    應為時速四十公里，有台北市交通管制工程處八十九年一月二十五日北市交工程
    字第八九六００三一八００號函可稽，又本件被告所駕駛之公車，案發當時之車
    速為時速四十八公里許，有台北市政府警察局交通警察大隊八十八年七月十五日
    北市警交大四字第八八六三三三０五００號函附行車速率紀錄表及異狀記錄紙分
    析報告可稽。按駕駛人駕駛汽車，應遵守道路交通標誌、標線、號誌之指示，並
    服從執行交通勤務之警察或依法令執行指揮交通及交通稽查任務人員之指揮。又
    汽車行近行人穿越道前，應減速慢行，遇有行人穿越時，無論有無交通警察指揮
    或號誌指示，均應暫停讓行人先行通過。再行車速度，依標誌之規定，無標誌者
    ，在市區道路，時速不得超過四○公里。道路交通安全規則第九十條、第九十三
    條第一款、第一百零三條定有明文。再依卷附之交通事故調查報告表所載，案發
    當時天候為晴、日間自然光線充足、道路上並無障礙物而視距良好，依當時情形
    並無不能盡其注意義務之情形，詎被告竟違反號誌及行車速度之限制，復於行人
    穿越道前，未減速慢行及暫停讓行人先行通過，猶以時速四十八公里之速度搶越
    ，堪認被告於前揭時、地駕車，應注意能注意而不注意上開規定，以致肇事，其
    有過失甚為明確；再本件車禍之肇事責任經台北市車輛行車事故鑑定委員會鑑定
    及台北市政府交通局車輛行車事故覆議鑑定委員會為覆議結果，亦咸認被告就本
    件事故之發生，確於行人穿越道有行人穿越未讓行人優先通行、超速行駛及違反
    號誌管制之過失；有台北市車輛行車事故鑑定委員會八十八年十一月二十五日北
    鑑審字第八八六０二六七三００號函暨所附鑑定意見書、台北市政府交通局八十
    九年三月二十三日北市交三字第八九二０四八七四００號函暨所附覆議意見書在
    卷可。再本件被害人黃玉鳳之死亡與被告之上開過失行為間，確有相當因果關
    係。綜上所述，本件事證已臻明確，被告之犯行堪予認定。
二、查被告甲○係大客車司機，為從事駕駛業務之人，業經被告自陳在卷，核其所為
    ，係犯刑法第二百七十六條第二項之業務過失致人於死罪。再被告駕駛汽車行經
    行人穿越道不依規定讓行人優先通行，因而致被害人死亡，而被告又應負刑法業
    務過失致人於死之責任，應依道路交通管理處罰條例第八十六條第一項「汽車駕
    駛人，無駕駛執照駕車、酒醉駕車、吸食毒品或迷幻藥駕車、行駛人行道或行經
    行人穿越道不依規定讓行人優先通行，因而致人受傷或死亡，依法應負刑事責任
    者，加重其刑至二分之一。」規定，加重其刑。但被告於肇事後，於警員前往現
    場處理時，在其上開犯行未為任何有偵查犯罪職權之公務員已知悉前，當場向警
    員自首，承認其為肇事人，有記載其有上開自首情形之台北市政府警察局交通警
    察大隊八十八年六月四日北市警交大四字第八八六二五六０四００號函暨所附自
    首調查報告表在卷可稽，嗣並接受裁判，其對於未發覺之罪自首並接受裁判，應
    依刑法第六十二條前段規定減輕其刑，並依刑法第七十一條第一項之規定先加後
    減之。原審予以依法論科，固非無見。惟查本件被告已於八十九年六月十七日與
    被害人家屬顏蒼勝、顏怡和、乙○○、顏秋華、顏秋蓉、黃青松等六人成立和解
    ，賠償其家屬新台幣（下同）三百萬元，其中由被告給付五十萬元，其餘由被告
    受僱之公司給付，有和解書影本一紙及領款收據二紙在卷可查，並經被告陳述明
    確，原審未及審酌，而認被告犯後迄未與被害人家屬達成民事上和解賠償損失，
    並為量刑之參考，尚有未洽，原判決論罪法條欄贅引刑法第七十四條第一款亦有
    未當。是上訴人上訴請求本院從輕量刑為有理由，自應由本院將原判決撤銷改判
    ，爰審酌被告品行、犯罪之動機、過失之程度、犯後已與被害人家屬達成和解並
    履行和解條件（被告給付五十萬元）已如上述等一切情狀，量處如主文所示之刑
    。至上訴人上訴以其已和解並履行完畢，且家中尚有妻及二名子女需被告扶養，
    請求給予緩刑機會等語，經查被告駕駛公車，行駛台北市區，於行人穿越道有行
    人穿越未讓行人優先通行、超速行駛並違反號誌管制，致發生本件車禍，致被害
    人死亡，其過失責任重大，衡情不宜宣告緩刑，併此述明。
據上論斷，應依刑事訴訟法第三百六十九條第一項前段、第三百六十四條、第二百九
十九條第一項前段，刑法第二百七十六條第二項後段、第六十二條前段、第四十一條
，道路交通管理處罰條例第八十六條第一項，罰金罰鍰提高標準條例第一條前段判決
如主文。
本案經檢察官鄭龍照到庭執行職務。
中      華      民      國    八十九    年     十一     月    二十三    日
                        臺灣高等法院刑事第十庭
                                  審判長法  官  蔡  長  溪
                                        法  官  楊  貴  志
                                        法  官  溫  耀  源
右正本證明與原本無異。
如不服本判決應於收受送達後十日內向本院提出上訴書狀，其未敘述上訴之理由者並
得於提起上訴後十日內向本院補提理由書（均須按他造當事人之人數附繕本）。
                                        書記官  陳  明  琴
中      華      民      國    八十九    年     十一     月    二十四    日
刑法第二百七十六條
因過失致人於死者，處二年以下有期徒刑、拘役或二千元以下罰金。
從事業務之人，因業務上之過失犯前項之罪者，處五年以下有期徒刑或拘役，得併科
三千元以下罰金。


司法院資訊處製作；財團法人民間司法改革基金會備份。
